【裁判字號】    98,易,2488
【裁判日期】    981123
【裁判案由】    詐欺
【裁判全文】
臺灣臺北地方法院刑事判決              98年度易字第2488號
公  訴  人  臺灣臺北地方法院檢察署檢察官
被      告  乙○○
上列被告因詐欺案件，經檢察官聲請以簡易判決處刑（98年度偵
字第16443號）及移送併案辦理（98年度偵字第20901號），本院
簡易庭認不宜以簡易判決處刑，改適用通常程序審理（98年度簡
字第3207號），判決如下：
    主  文
乙○○幫助意圖為自己不法之所有，以詐術使人將本人之物交付
，處拘役伍拾日，如易科罰金，以新臺幣壹仟元折算壹日。
    事  實
一、乙○○明知只需存入少許金額，即可申請開立存款帳戶，並
    無特定資格限制，且目前利用轉帳方式詐取款項之事件頻傳
    ，亦可預見將自己所有之存摺、金融卡及提款密碼等金融帳
    戶資料任意提供他人使用，有供作收取被害人匯入款項，遂
    行財產上犯罪之可能。詎其竟基於縱使因此幫助他人遂行詐
    欺犯行，亦不違背其本意之不確定故意，於民國98年4月26
    日前某日，在臺北市西門町捷運站2號出口，將其所有之中
    華郵政大湖郵局帳號0000000號帳戶之存摺、金融卡及密碼
    等資料，提供予姓名不詳之成年女子使用，嗣即由取得前開
    帳戶資料者，利用電腦在奇摩拍賣網站上刊登拍賣巴黎世家
    淺灰色皮包及3. 5吋硬碟之不實訊息，致上網購物之甲○○
    及羅星文2人，分別於97年4月27日下午4時許（起訴書誤載
    為97年4月26日，業經公訴人當庭更正為97年4月27日）及同
    日下午5時30分許誤信各該訊息而陷於錯誤，標得上開皮包
    、硬碟，並分別依指示於同年4月27日下午4時許及同年4 月
    28日下午5時許，以操作自動櫃員機轉帳之方式，分別匯款
    新臺幣（下同）2萬元及4千元，至賣家指定之上開乙○○帳
    戶內。嗣因甲○○及羅星文2人遲未收到所購買之物品，始
    覺受騙，報警循線查悉上情。
二、案經彰化縣警察局鹿港分局報由臺灣彰化地方法院檢察署、
    臺北市政府警察局信義分局報由臺灣苗栗地方法院檢察署，
    分別呈請臺灣高等法院檢察署令轉臺灣臺北地方法院檢察署
    檢察官偵查起訴及移送併案辦理。
    理  由
一、證據能力部分：按被告以外之人於審判外之陳述，雖不符刑
    事訴訟法第159條之1至第159條之4規定，而經當事人於審判
    程序同意作為證據，法院審酌該言詞陳述或書面陳述作成時
    之情況，認為適當者，亦得為證據；當事人、代理人或辯護
    人於法院調查證據時，知有刑事訴訟法第159條第1項不得為
    證據之情形，而未於言詞辯論終結前聲明異議者，視為有前
    項之同意，刑事訴訟法第159條之1、159條之5第1、2項分別
    定有明文。本判決下列所引用之被告以外之人於審判外之陳
    述，檢察官及被告於言詞辯論終結前均未聲明異議，本院審
    酌各該證據資料製作、取得時之情況，亦無違法不當及證明
    力明顯過低之瑕疵，以之作為證據核屬適當，故揆諸前開規
    定，認為有證據能力，合先敘明。
二、訊據被告乙○○固供承於前開時、地，交付其帳戶存摺、金
    融卡及密碼予某成年女子，惟矢口否認有何可能被用以從事
    詐欺行為之認識，辯稱係因應徵陪同女客逛街之伴遊工作，
    始提供帳戶資料云云。
三、經查：
    (一)被害人許永佩於98年4月26日下午4時在奇摩拍賣網見有「
      巴黎世家」淺灰色皮包之拍賣訊息，誤信為真正，乃下標
      購買，並以電子信箱與對方聯絡後，依指示於98年4月27
      日利用台新銀行自動櫃員機，匯款新臺幣（以下同）2萬
      元至被告所開立之中華郵政大湖郵局帳號0000000號帳戶
      後，遲未收到所購買之物品，始知受騙之事實，業據其指
      訴綦詳（詳見臺灣苗栗地方法院98年度偵字第4359號偵查
      卷第11頁），並有其所提台新銀行自動櫃員機交易明細表
      （見同前偵查卷第13頁）、奇摩拍賣網頁列印資料（見同
      前偵查卷第14至18頁），及中華郵政股份有限公司98年5
      月18日函暨檢送之帳戶基本資料與歷史交易清單（見同前
      卷第26至30頁）等件附卷可稽。被害人許永佩之前開匯款
      資料並與被告上揭帳戶之交易記錄相符，堪予認定。
    (二)被害人羅星文係於98年4月27日下午5時30分許，在奇摩拍
      賣網見有3.5吋硬碟之拍賣訊息，誤信為真正，而下標購
      買，並於98年4月28日中午12時許，接獲賣家來電通知匯
      款至被告之中華郵政大湖郵局帳號0000000號帳戶，遂於
      同日下午5時15分許，利用郵局自動櫃員機匯款4千元至被
      告前開帳戶後，發現賣家電話停用，且未收到所購買之硬
      碟，始知受騙之事實，業據被害人羅星文指述綦詳（詳見
      臺灣彰化地方法院檢察署98年度偵字第5274號偵查卷第8
      、9頁），並有其所提之郵局自動櫃員機交易明細表（見
      同前卷第20頁）及被告前述帳戶開戶資料與交易清單等件
      在卷可憑。被害人羅星文前述匯款資料亦與被告帳戶之交
      易記錄相符，此部分事實自堪認定。
    (三)被告雖否認知悉提供帳戶資料予他人使用，可能供作用以
      收不法款項，而幫助詐欺行為云云。惟按一般人只要存入
      小額款項，即可開立存款帳戶，並無特殊之資格限制，從
      而亦無向他人收取帳戶資料使用之必要。且個人帳戶之存
      摺、金融卡及密碼等資料，乃攸關帳戶款項存取之重要資
      料，若非極為信任之人且有特殊情況，亦無隨便交付他人
      之理。佐以目前利用轉帳方式詐取款項之事件頻傳，媒體
      亦多有提醒民眾勿交付帳戶予他人而成為犯罪集團幫兇等
      宣導，被告具有高中學歷，且智識正常，更無諉為不知之
      理。至於其辯稱應徵陪同女客逛街之伴遊工作，因而交付
      帳戶資料云云，然依被告所辯係由其向女客收取費用，再
      與公司對分等情，亦無交付自已帳戶金融卡及密碼之必要
      ，因認被告所辯前詞為不足採。從而，被告此一提供帳戶
      行為，自有容認他人供作詐欺犯罪時使用之未必故意甚明
      ，本件事證明確，被告犯行洵堪認定。
四、按刑法上之幫助犯，係對於犯罪與正犯有共同之認識，而以
    幫助之意思，對於正犯資以助力，但未參與實施犯罪之行為
    者而言。被告提供帳戶之存摺、金融卡及密碼等資料，其所
    實施者並非構成要件行為，僅係提供助力，使詐欺集團成員
    易於實施上開詐欺取財犯行，應成立刑法30條、第339條第1
    項之幫助詐欺取財罪。又被告幫助他人犯罪，為幫助犯，併
    依同法第30條第2項規定減輕其刑。爰審酌被告素行非惡，
    或因年事尚輕，一時失慮而犯本件之罪，然究已造成被害人
    之損失，暨犯後態度等一切情狀，量處如主文所示之刑，並
    諭知易科罰金之折算標準。
五、本件移送併案辦理之被害人許永佩部分，核與起訴事實之一
    部相同，是為業經已訴之事實，本院自得併予審理，附此敘
    明。
據上論斷，應依刑事訴訟法第452條、第299條第1項前段，刑法
第30條第1項前段、第2項、第339條第1項、第41條第1項前段，
刑法施行法第1條之1，判決如主文。
本案經檢察官李濠松到庭執行職務
中    華    民    國    98    年    11    月    23    日
                  刑事第十一庭  審判長法  官  劉方慈
                                      法  官  黃紹紘
                                      法  官  顧正德
以上正本證明與原本無異。
如不服本判決應於收受送達後10日內向本院提出上訴書狀，並應
敘述具體理由；其未敘述上訴理由者，應於上訴期間屆滿後20日
內向本院補提理由書（均須按他造當事人之人數附繕）「切勿逕
送上級法院」。
                                      書記官  林妙穗
中    華    民    國    98    年    11    月    23    日
附錄論罪法條：
中華民國刑法第339條
（普通詐欺罪）
意圖為自己或第三人不法之所有，以詐術使人將本人或第三人之
物交付者，處 5 年以下有期徒刑、拘役或科或併科 1 千元以下
罰金。
以前項方法得財產上不法之利益或使第三人得之者，亦同。
前二項之未遂犯罰之。

司法院資訊處製作；財團法人民間司法改革基金會備份。
